臺灣新北地方法院民事判決　　　　　　　110年度訴字第278號
原　　　告　施０耀（原名施０峯）
訴訟代理人　施０雄　　　真實姓名年籍及地址詳卷
　　　　　　施０煒　　　真實姓名年籍及地址詳卷
被　　　告　陳０合　　　真實姓名年籍及地址詳卷
兼　上一人
法定代理人　陳０合之父　真實姓名年籍及地址詳卷
　　　　　　陳０合之母　真實姓名年籍及地址詳卷
被告陳０合
訴訟代理人　許哲仁律師（法律扶助律師）
被　　　告　游０碩　　　真實姓名年籍及地址詳卷
兼　上一人
法定代理人　游０碩之父　真實姓名年籍及地址詳卷
　　　　　　游０碩之母　真實姓名年籍及地址詳卷
被　　　告　陳０伶　　　真實姓名年籍及地址詳卷
兼　上一人
法定代理人　陳０伶之母　真實姓名年籍及地址詳卷
被告陳０伶　
訴訟代理人　許哲仁律師（法律扶助律師）
被　　　告　孫０竣　　　真實姓名年籍及地址詳卷
兼　上一人
法定代理人　孫０竣之母　真實姓名年籍及地址詳卷
上列當事人間請求損害賠償事件，經本院於民國110 年10月21日
言詞辯論終結，判決如下：
    主      文
原告之訴駁回。
訴訟費用由原告負擔。
    事實及理由
壹、程序部分：
一、按行政機關及司法機關所製作必須公開之文書，不得揭露足
    以識別為刑事案件、少年保護事件之當事人或被害人之兒童
    及少年之資訊，為兒童及少年福利與權益保障法第69條第1
    項第4 款、第2 項所明定。本件被告陳０合、游０碩、陳０
    伶、孫０竣與彭０嘉、楊０（後二人業經原告撤回起訴）
    於行為時為未滿18歲之少年，依前開規定，本判決不得揭露
    足以識別其身分之資訊，爰依法遮隱足以識別人別之身分資
    訊。
二、按訴狀送達後，原告不得將原訴變更或追加他訴。但擴張或
    減縮應受判決事項之聲明者，不在此限，民法第255 條第1
    項但書第3 款定有明文。本院原告原起訴請求被告應連帶給
    付原告新臺幣（下同）60萬元，嗣將請求金額減縮為40萬元
    ，核屬應受判決事項聲明之減縮，與前開規定相符，應予准
    許。
貳、實體部分：
一、原告主張：彭０嘉與陳０合於民國109 年11月6 日上午騎乘
    車牌號碼000-0000號普通重型機車至新北市中和區興南路2
    段231 巷停車場，竊取原告所有停放該停車場內之車牌號碼
    000-0000號汽車（下稱系爭汽車）得手後，由彭０嘉駕駛系
    爭汽車搭載陳０合至同區四號公園附近搭載游０碩、孫０竣
    、陳０伶、楊０上車後前往桃園，嗣行經桃園市○○區○
    ○路00000 號前發生交通事故（下稱系爭事故），致系爭汽
    車被毀損，系爭汽車維修期間需以計程車作為交通工具，造
    成原告精神上受有痛苦，陳０合、游０碩、孫０竣、陳０伶
    均知悉系爭汽車係彭０嘉未得原告同意所竊取，與彭０嘉共
    同竊取系爭汽車，為共同侵權行為人，而陳０合、游０碩、
    孫０竣、陳０伶於行為時為未成年人，陳０合之父母、游０
    碩之父母、孫０竣之母、陳０伶之母為其等之法定代理人，
    應與之連帶負損害賠償責任，爰本於侵權行為之法律關係，
    依民法第184 條第1 項前段、第185 條、第187 條、第196
    條、第195 條第1 項規定，請求被告連帶賠償車損費用25萬
    元、計程車費用10,070元、精神賠償139,930 元共40萬元等
    語。並聲明：被告應連帶給付原告40萬元。
二、被告抗辯：
  ㈠甲○○及其父母則以：陳０合並無共同竊取系爭汽車，彭０
    嘉當時表示系爭汽車是他借來的，陳０合並不知彭０嘉未經
    車主同意竊取系爭汽車，又系爭汽車並未因系爭事故被毀損
    ，原告所提估價單（下稱系爭估價單）所示之費用與系爭事
    故間並無因果關係，再原告並未將系爭汽車實際送修，系爭
    汽車仍可繼續駕駛，並無以計程車作為交通工具之必要，另
    原告主張之事實係財產法益受損，依法不得請求賠償非財產
    上損害等語資為抗辯。並聲明：⒈原告之訴駁回。⒉如受不
    利判決，願供擔保請准宣告免為假執行。
  ㈡游０碩及其父母、孫０竣及其母則以：游０碩、孫０竣並無
    共同竊取系爭汽車，彭０嘉當時表示系爭汽車是他借來的，
    游０碩、孫０竣並不知彭０嘉未經車主同意竊取系爭汽車，
    又系爭汽車並未因系爭事故被毀損，系爭估價單所示之費用
    與系爭事故間並無因果關係等語資為抗辯。並聲明：原告之
    訴駁回。
  ㈢陳０伶及其母則以：陳０伶並無共同竊取系爭汽車，彭０嘉
    當時表示系爭汽車是他借來的，陳０伶並不知彭０嘉未經車
    主同意竊取系爭汽車，原告對於其主張共同竊取之事實，並
    未舉證證明，又系爭汽車並未因系爭事故被毀損，系爭估價
    單所示之費用與系爭事故間並無因果關係等語資為抗辯。並
    聲明：⒈原告之訴駁回。⒉如受不利判決，願供擔保請准宣
    告免為假執行。
三、經查，彭０嘉與原告、施０煒為表兄弟，彭０嘉於109 年11
    月6 日上午在其當時與原告、施０煒同住處所，竊取原告所
    有置於施０煒房內之系爭汽車鑰匙後，由陳０合騎乘車牌號
    碼000-0000號普通重型機車搭載彭０嘉至新北市中和區興南
    路2 段231 巷停車場，彭０嘉持竊得之系爭汽車鑰匙發動竊
    取原告所有停放該停車場內之系爭汽車後，再駕駛系爭汽車
    搭載陳０合至同區四號公園附近搭載游０碩、孫０竣、陳０
    伶、楊０上車後前往桃園，嗣於同日10時18分行經桃園市
    ○○區○○路00000 號前，與他車發生碰撞之系爭事故，經
    警查扣系爭汽車及鑰匙（已發還原告）等事實，有調查筆錄
    、搜索扣押筆錄、失車案件基本資料詳細畫面報表、道路交
    通事故現場圖、道路交通事故調查報告表㈠㈡、道路交通事
    故照片可稽（見本院卷一第41頁至第93頁、本院卷二第41頁
    至第49頁、第115 頁至第124 頁），且為兩造所不爭執，堪
    信為真實。
四、本院之判斷：
  ㈠游０碩、孫０竣、陳０伶、游０碩之父母、孫０竣之母、陳
    ０伶之母部分：
  ⒈按依民法第184 條第1 項前段規定，侵權行為之成立，須行
    為人因故意過失不法侵害他人權利，亦即行為人須具備歸責
    性、違法性，並不法行為與損害間有因果關係，始能成立，
    且主張侵權行為損害賠償請求權之人，對於侵權行為之成立
    要件應負舉證責任（最高法院110 年度台上字第328 號判決
    參照）。民法第185 條第1 項所謂數人共同不法侵害他人之
    權利，係指各行為人均曾實施加害行為，且各具備侵權行為
    之要件而發生同一損害者而言，是以各加害人之加害行為均
    須不法，且均須有故意或過失，並與所生損害具有相當因果
    關係者始足當之（最高法院92年度台上字第1593號判決參照
    ）。
  ⒉原告主張游０碩、孫０竣、陳０伶共同竊取系爭汽車，並未
    舉證以實其說，又彭０嘉在上址停車場內持其在施０煒房內
    竊得之系爭汽車鑰匙竊取系爭汽車得手後，始駕駛系爭汽車
    至新北市中和區四號公園搭載游０碩、孫０竣、陳０伶上車
    ，業如前述，足見游０碩、孫０竣、陳０伶客觀上並無竊取
    系爭汽車之加害行為，對於彭０嘉竊取系爭汽車一事亦無從
    防免，原告復未證明游０碩、孫０竣、陳０伶事前或事中對
    於彭０嘉竊取系爭汽車一事知情或可得而知，甚或共同謀意
    ，難謂游０碩、孫０竣、陳０伶主觀上有不法侵害原告系爭
    汽車權利之故意或過失，而原告所提事後拍攝陳０合與游０
    碩陳述之錄影，游０碩僅有陳述「讓他搭警車搭到桃園報案
    才知道自己的車在桃園」等語，有本院勘驗結果可考（見本
    院卷二第167 頁），並無隻字片語提及有共同竊盜，或事前
    或事中知悉或可得而知彭０嘉竊取系爭汽車，或與之有竊盜
    之意思聯絡，不能證明游０碩有竊取系爭汽車之加害行為及
    不法侵害原告系爭汽車權利之主觀故意或過失，游０碩、孫
    ０竣、陳０伶即無竊取系爭汽車之不法侵權行為可言。再系
    爭汽車於上述期間均為彭０嘉所駕駛，因彭０嘉駕駛系爭汽
    車肇事致生系爭事故，已如前述，而游０碩、孫０竣、陳０
    伶僅為車上乘客，客觀上並無駕車肇事之加害行為，對於系
    爭事故之發生亦無從防免，就系爭事故之發生難認有何故意
    或過失，自無故意或過失不法侵害原告系爭汽車權利之侵權
    行為事實，雖游０碩、孫０竣、陳０伶有乘坐彭０嘉駕駛之
    系爭汽車，但此僅係一般正常活動，原告既未證明其不法性
    ，即非侵害行為。另系爭汽車於109 年11月6 日遭竊並發生
    系爭事故後，原告已於當日取回系爭汽車，有贓物認領保管
    單可查（見本院卷一第81頁），且為原告所自承（見本院卷
    二第21頁），而本件原告主張所受損害乃系爭汽車因系爭事
    故被毀損所生之損害，游０碩、孫０竣、陳０伶並無竊取系
    爭汽車或駕車肇事之加害行為，其等單純乘坐系爭汽車之行
    為，與系爭事故之發生並原告所主張系爭汽車因系爭事故被
    毀損所生之損害，二者間並無相當因果關係，即非系爭事故
    及原告所主張系爭汽車因系爭事故被毀損所生損害之共同原
    因，不成立共同侵權行為，自不能令游０碩、孫０竣、陳０
    伶依民法第184 條第1 項前段、第185 條規定負共同侵權行
    為責任，游０碩之父母、孫０竣之母、陳０伶之母即無依民
    法第187 條規定負法定代理人連帶損害賠償責任之餘地。
  ㈡陳０合及其父母部分：
  ⒈按侵權行為之債，以有侵權之行為及損害之發生，並二者間
    有相當因果關係為其成立要件（即「責任成立之相當因果關
    係」）。惟相當因果關係乃由「條件關係」及「相當性」所
    構成，必先肯定「條件關係」後，再判斷該條件之「相當性
    」，始得謂有相當因果關係，該「相當性」之審認，必以行
    為人之行為所造成之客觀存在事實，為觀察之基礎，並就此
    客觀存在事實，依吾人智識經驗判斷，通常均有發生同樣損
    害結果之可能者，始足稱之；若侵權之行為與損害之發生間
    ，僅止於「條件關係」或「事實上因果關係」，而不具「相
    當性」者，仍難謂該行為有「責任成立之相當因果關係」，
    或為被害人所生損害之共同原因（最高法院101 年度台上第
    443 號判決參照）。損害賠償之債，以實際上受有損害為成
    立要件，倘無損害，即不發生賠償問題（最高法院98年度台
    上字第1516號判決參照）。
  ⒉系爭汽車發生系爭事故，係因彭０嘉駕駛系爭汽車與他車碰
    撞肇事所致，業如前述，陳０合對於系爭事故之發生無從防
    免，而陳０合騎乘機車搭載彭０嘉至上址停車場，助使彭０
    嘉容易遂行竊取系爭汽車，甚或在彭０嘉竊取系爭汽車時在
    場等行為，對於系爭事故之發生及原告所主張系爭汽車因系
    爭事故被毀損所生之損害而言，至多僅止於事實上因果關係
    ，並不具相當性，尚不得認其為系爭事故及原告所主張系爭
    汽車因系爭事故被毀損所生損害之共同原因，陳０合之行為
    與系爭事故之發生並原告所主張系爭汽車因系爭事故被毀損
    所生之損害間顯未有相當因果關係，陳０合自不負共同侵權
    行為責任。又原告主張系爭汽車因系爭事故被毀損致受有相
    當於系爭估價單所示估價費用之車損，雖提出系爭估價單為
    憑（見本院卷一第29頁），惟為被告所否認，而依道路交通
    照片（見本院卷二第45頁至第49頁），殊難辨別系爭汽車有
    無因系爭事故被毀損及何部位、零件因系爭事故被毀損，不
    能證明系爭估價單所示之系爭汽車部位、零件因系爭事故被
    毀損並系爭估價單所示之估價費用與系爭事故間有相當因果
    關係，經本院曉諭原告舉證或聲請調查證據，原告未提出其
    他舉證，亦不聲請調查證據（見本院卷二第139 頁），未盡
    舉證之責，則原告主張系爭汽車因系爭事故被毀損而受有相
    當於系爭估價單所示估價費用之車損，自難採信，原告未能
    證明實際受有損害，即不生賠償問題，原告請求賠償車損費
    用25萬元，要屬無據。再原告主張於109 年11月25日至110
    年1 月期間乘坐計程車，支出計程車費用10,070元，固提出
    計程車乘車證明為據（見本院卷一第23頁至第28-5頁），然
    系爭汽車於109 年11月6 日發生系爭事故後，原告僅於109
    年11月9 日將系爭汽車送至建章汽車修護廠估價3 日即取回
    ，並未維修系爭汽車，此經原告陳明在卷（見本院卷二第21
    頁），並有建章汽車修護廠回函及本院公務電話紀錄可按（
    見本院卷一第211 頁、第217 頁），原告復未證明系爭汽車
    因系爭事故被毀損並致令不堪駕駛，則原告主張於109 年11
    月25日至110 年1 月期間，因系爭汽車在維修，需以計程車
    作為交通工具，而請求該段期間計程車費用10,070元，洵屬
    無據。另非財產上損害之賠償，須以人格權或人格法益受侵
    害，致精神上受有痛苦為必要，此觀民法第18條、第195 條
    第1 項規定自明。原告主張所受侵害之權益為財產權益，自
    不得請求賠償非財產上損害，是原告請求精神賠償139,930
    元，容屬無據。
  ⒊原告既未證明其受有損害並損害與陳０合之行為間有相當因
    果關係，且其請求賠償項目及金額均無理由，尚難令陳０合
    依民法第184 條第1 項前段、第185 條規定負共同侵權行為
    責任，陳０合之父母即無從依民法第187 條規定與之連帶負
    損害賠償責任。
五、綜上所述，原告本於侵權行為之法律關係，依民法第184 條
    第1 項前段、第185 條、第187 條、第196 條、第195 條第
    1 項規定，請求被告連帶給付40萬元，為無理由，應予駁回
    。
六、本件事證已臻明確，兩造其餘攻擊防禦方法及證據，經審酌
    後與判決之結果不生影響，爰不一一論列。
據上論結，本件原告之訴為無理由，依民事訴訟法第78條，判決
如主文。
中    華    民    國   110    年    11    月    30    日
                  民事第六庭  法  官  陳佳君
以上正本係照原本作成。
如對本判決上訴，須於判決送達後20日內向本院提出上訴狀。如
委任律師提起上訴者，應一併繳納上訴審裁判費。 
中    華    民    國  110     年    12    月    1    日
                              書記官  李淑卿